臺灣臺中地方法院刑事判決　　　　　　　　　　　　九十一年度易字第一六二六號
　　公　訴　人　臺灣臺中地方法院檢察署檢察官
　　被　　　告　壬○○
　　　　　　　　庚○○
　　共　　　同　黃文崇
　　選任辯護人
　　被　　　告　己○○
右列被告因傷害案件，經檢察官提起公訴（九十一年度偵字第六一八八號、第一ＯＯ
九二號、第一ＯＯ九五號），本院判決如左：
    主  文
壬○○共同傷害人之身體，處有期徒刑貳月，如易科罰金，以佰元折算壹日。
庚○○共同傷害人之身體，累犯，處有期徒刑月，如易科罰金，以佰元折算壹日
。
己○○連續傷害人之身體，處有期徒刑捌月。扣案之萬用工具鉗壹支沒收。
    事  實
一、庚○○曾於民國八十二年間，因違反麻醉藥品管理條例及懲治盜匪條例案件，經
    法院合併判處有期徒刑四年四月確定，於八十二年七月二十六日入監執行，嗣於
    八十四年六月二十八日假釋出獄，刑期至八十六年五月十一日期滿，以執行完畢
    論。壬○○、庚○○係德商豪赫蒂夫股份有限公司（下稱豪赫蒂夫公司）聘僱之
    工人、己○○為豪赫蒂夫公司聘僱之工程師。壬○○、庚○○二人與己○○於九
    十年十月四日上午七時許，在臺中縣神岡鄉○○路一一一之二八號豪赫蒂夫公司
    第二預鑄廠房內因故發生爭執，壬○○、庚○○共同基於傷害之犯意聯絡，己○○則基於傷害之概括犯意，先由庚○○與己○○發生扭打，嗣壬○○加入戰局後
    ，庚○○暫時退出。己○○見自己不敵壬○○、庚○○，即自腰間拿出平日工作
    使用之萬用工具鉗，先朝壬○○身體部位刺擊，致壬○○受有左側血胸、左前胸
    一側撕裂傷等傷害，壬○○受傷後蹲在地上，庚○○即向前繼續毆打己○○，己○○再持前開萬用工具鉗，朝庚○○身體部位刺擊，致庚○○受有兩側血胸、背
    部三處撕裂傷、臀部一處撕裂傷、左大腿一處撕裂傷、腹腔內出血等傷害。嗣己○○與庚○○分開後，己○○遂往廠房東北側大門方向欲行離去，庚○○即跑到
    工具間，拿起鐵鎚及拔釘器，以鐵鎚丟向己○○，惟並未擊中，旋與己○○分持
    拔釘器兩側互為拉扯，因多位同事前往勸架而作罷，己○○則因壬○○、庚○○
    之聯手毆打，而受有右前額瘀傷二公分、右前臂瘀傷二公分、右後臂瘀傷六公分
    之傷害。壬○○、庚○○因受傷嚴重，經同事緊急送往光田綜合醫院急救，己○○則於警方據報前往現場處理，並已得知壬○○、庚○○、己○○為互毆之人後
    ，主動向警方說明案情，經警方將己○○所有之前開萬用工具鉗一支扣案佐證，
    因而循線查悉上情。
二、案經壬○○、庚○○、己○○訴由臺中縣警察局豐原分局報告臺灣臺中地方法院
    檢察署檢察官偵查起訴。
    理  由
一、訊據被告壬○○、庚○○及己○○固承認於前開時地發生爭執之事實，惟均矢口
    否認有為普通傷害犯行。被告壬○○辯稱：伊並未傷害被告己○○，當時是去勸
    架，卻遭被告己○○以刀子刺傷左胸等語；被告庚○○辯稱：伊並未傷害被告己○○，是被告己○○先以刀子攻擊伊，伊才徒手毆打被告己○○，當時因為被告
    己○○追著伊打，伊因受傷而跑到工具間，隨手拿東西丟被告己○○，伊並不知
    自己拿的是什麼工具等語；被告己○○辯稱：被告壬○○、庚○○懷疑渠等賭博
    行為係伊向主管舉發，遂共同協議施加暴行，甫見伊出現於廠房內，即實施攻擊
    行為，被告庚○○以手臂勒住伊之頸部，被告壬○○則將伊頭上之安全帽扯去，
    並持長約一百公分之鐵條，向伊頭部任意猛刺，顯有意致伊於死，伊事先毫不知
    情且無任何防備，僅賴隨身攜帶之萬用工具鉗排除現時不法之侵害，係屬正當防
    衛。伊並非先持械殺傷被告庚○○及主動攻擊被告壬○○，亦無持械追打被告庚○○及於被告庚○○跌到後上前刺二刀之行為。且於案發後，伊主動於憲、警等
    司法機關尚未知悉犯罪前，向警局報告犯罪事實而接受裁判，符合自首之要件等
    語。惟查：
（一）被告壬○○、庚○○與被告己○○確於前開時地互相毆打對方，衝突過程係由
      被告庚○○與己○○發生扭打，嗣被告壬○○加入戰局後，被告庚○○暫時退
      出。被告己○○自腰間拿出平日工作使用之萬用工具鉗，先朝被告壬○○身體
      部位刺擊，致被告壬○○受有左側血胸、左前胸一側撕裂傷等傷害，被告壬○○受傷後蹲在地上，被告庚○○即向前繼續毆打被告己○○，被告己○○再持
      前開萬用工具鉗，朝被告庚○○身體部位刺擊，致被告庚○○受有兩側血胸、
      背部三處撕裂傷、臀部一處撕裂傷、左大腿一處撕裂傷、腹腔內出血等傷害。
      嗣被告己○○與庚○○分開後，被告己○○遂往廠房東北側大門方向欲行離去
      ，被告庚○○即跑到工具間，拿起鐵鎚及拔釘器，以鐵鎚丟向被告己○○，惟
      並未擊中，旋與被告己○○分持拔釘器兩側互為拉扯，因多位同事前往勸架而
      作罷，被告己○○則因被告壬○○、庚○○聯手毆打，而受有右前額瘀傷二公
      分、右前臂瘀傷二公分、右後臂瘀傷六公分之傷害等情，迭據被告庚○○、己○○於警詢、檢察官偵查及本院審理時坦承不諱，核與證人子○○、乙○○於
      本院審理時結證情節相符，並有被告壬○○、庚○○提出之光田綜合醫院診斷
      證明書各二紙、被告己○○提出之大德醫院驗傷診斷書一紙附卷可稽及被告己○○所有用以刺傷被告壬○○、庚○○之萬用工具鉗一支扣案可資佐證，堪信
      為真實。
（二）被告壬○○雖辯稱其僅係於被告己○○、庚○○打架時前往勸架，即遭被告己○○持萬用工具鉗刺傷等語，其與被告庚○○共同聲請傳喚之證人癸○○、賴
      文永於本院審理時亦附合其說詞，證稱被告壬○○係於己○○、庚○○打架時
      過去勸架即遭己○○勒住脖子，以手搥打身體等語。然被告壬○○、庚○○確
      係與被告己○○互毆等情，既據證人子○○、乙○○於本院審理時證述明確，
      而證人子○○、乙○○之證詞，並無明顯偏坦任何一方之情形。且被告庚○○
      於警詢時亦陳稱傷害過程現場有二名證人即為子○○、乙○○，顯見證人子○○、乙○○確係被告等爭執過程在場目睹之人。反觀被告壬○○、庚○○於偵
      查中均未曾提及證人癸○○、賴文永於爭執過程中在場，而證人癸○○、賴文
      永之證詞，復均明顯偏坦被告壬○○、庚○○，適足啟人疑竇。互核以觀，自
      以證人子○○、乙○○之證詞較為採信。又被告壬○○、庚○○既均陳稱爭執
      發生肇因於九十年十月間，被告壬○○使用天車吊貨為被告己○○阻止而作罷
      ，德商主管質問被告壬○○何以不使用天車而以人力為之，被告壬○○告以實
      情，致被告己○○心生怨恨，而發生前開爭執等語。則依此陳述觀之，被告己○○理應與被告壬○○發生爭執及互毆，何以卻與被告庚○○發生爭執，而由
      被告壬○○出面勸架。足見被告壬○○辯稱並未參與毆打被告己○○，顯係避
      重就輕之飾詞，不足採信。
（三）按正當防衛必須對於現在不法之侵害始得為之，侵害業已過去，即無正當防衛
      可言。至彼此互毆，又必以一方初無傷人之行為，因排除對方不法之侵害而加
      以還擊，始得以正當防衛論。故侵害已過去後之報復行為，與無從分別何方為
      不法侵害之互毆行為，均不得主張防衛權（最高法院三十年上字第一Ｏ四Ｏ號
      判例參照）。證人子○○、乙○○均證稱被告己○○係與被告壬○○、庚○○
      先後扭打在一起，嗣後被告己○○始分別持萬用工具鉗向被告壬○○、庚○○
      身體部位刺擊，顯見被告己○○、壬○○、庚○○當時係處於互相毆擊對方之
      狀態，故被告己○○在互毆過程中，使用萬用工具鉗為攻擊對方之方法，並非
      對於現在不法之侵害所為之防衛行為，自不符合正當防衛之要件。至於被告壬○○、庚○○係主動與被告己○○發生爭執，並進而互相毆擊對方，自亦無從
      主張正當防衛。
（四）按殺人與傷害之區別，即在下手加害時有無死亡之預見為斷。至受傷處所是否
      致命部位，及傷痕之多寡，輕重如何，僅足供認定有無殺意之參考，原不能為
      區別殺人與傷害致人死之絕對標準（最高法院十九年上字第七一八號判例參照
      ）。被告己○○雖持萬用工具鉗刺擊被告壬○○、庚○○身體部分，致壬○○
      受有左側血胸、左前胸一側撕裂傷等傷害、庚○○受有兩側血胸、背部三處撕
      裂傷、臀部一處撕裂傷、左大腿一處撕裂傷、腹腔內出血等傷害。然被告己○○、壬○○、庚○○於爭執過程係處於互相毆擊之混亂狀態，且三人之位置並
      非固定不動，被告己○○持萬用工具鉗攻擊被告壬○○、庚○○時所可能傷及
      對方之部位，並非被告己○○事前所能準確預見，是被告己○○有無殺人犯意
      ，自應斟酌其他客觀狀況而為判斷。觀諸證人子○○於本院審理時結證稱：「
      壬○○和庚○○受傷之後，就沒有反擊的力量，壬○○就坐在樓梯上，庚○○
      到庫房拿了一個鐵鎚一個拔釘器，己○○當時已經往另外一個反方向遠離，庚○○就用鐵鎚丟己○○，但是沒有丟到，後來庚○○就是往前去找己○○，後
      來就看到他們在拉扯鐵鎚跟拔釘器，後來就看到有同事把他們分開，接著就各
      自離開了。」等語；證人乙○○於本院審理時證稱：庚○○跟己○○分開後，
      就看到己○○往中門方向過去，庚○○就到庫房去，就看到庚○○拿了一個鐵
      鎚、一個拔釘器，拿鐵鎚往己○○的方向丟，但是沒有丟到。庚○○丟了鐵鎚
      沒丟到，就繼續往己○○的方向追，後來二人在搶拔釘器，後來他們二人就被
      分開了，己○○就往辦公室方向去，庚○○身上有血，然後有同事把他往工地
      的急救站送過去。」等語，顯見被告己○○於壬○○、庚○○受傷後，並無繼
      續刺擊欲致對方於死之客觀行為，顯見其並無殺人之犯意。雖被告壬○○、庚○○聲請傳喚之證人丁○○於本院審理時證稱：「我是看到庚○○跑到工具室
      的時候，他的身上有血，他拿拔釘器，往己○○的方向丟，但是沒有丟中，後
      來庚○○有跌倒，己○○追上去拿什麼工具我沒有看清楚，應該是刀子，短短
      的、尖尖的，往庚○○的背部、胸部各刺了一刀。」等語。然其證詞顯然與證
      人子○○、乙○○證述情節迥異，且被告壬○○、庚○○於偵查中並未提及證
      人丁○○於案發時在場，於本院審理時始傳喚其到庭為不同之證詞，適足啟人
      疑竇。又證人丁○○於本院訊問：「有何補充？」時，「主動」答稱「證人子
  ○○，我的印象中他沒有在場。因為我有聽同事說子○○在問事情發生的經過
      。」，經本院再次訊問時始陸續答稱：「（子○○有無參加點名？）有。（你
      能否知道子○○當時人在哪裡？）不知道。（你是沒看到子○○還是確定他不
      在現場？）我是沒有看到。」等語，且證人子○○於案發過程確實在場乙節，
      亦據被告庚○○於警詢時供承不諱，足見證人丁○○之證詞充滿主觀臆測之成
      分，則其是否確實看見被告己○○持「不詳工具」朝被告庚○○背部、胸部各
      刺了「一刀」，即非無疑。自應以證人子○○、乙○○之證詞為可採信。又被
      告己○○陳稱被告庚○○以手臂勒住伊之頸部，被告壬○○則將伊頭上之安全
      帽扯去，並持長約一百公分之鐵條，向伊頭部任意猛刺，顯有意致伊於死等語
      。然依證人子○○、乙○○之證詞，均無被告壬○○或庚○○持鐵條朝被告己○○頭部任意猛刺之陳述，而被告己○○提出之大德醫院記載己○○之傷勢為
      受有右前額瘀傷二公分、右前臂瘀傷二公分、右後臂瘀傷六公分之傷害，亦無
      任何因鐵條猛刺頭部所造成之穿透性傷害，足見被告壬○○、庚○○僅係聯手
      毆打被告己○○，並無殺人之主觀犯意及客觀行為。而被告己○○聲請傳喚之
      證人辛○○於本院審理時雖證稱其有看見被告壬○○在鋼絞線上纏膠布，旁邊
      的人有問他要做什麼，他說要打人，但打架的過程，其並未看見等語。然被告
      壬○○、庚○○並無持鐵條或鋼絞線攻擊被告己○○之行為，已如前述。苟被
      告壬○○確有在鋼絞線上纏膠布，準備持以毆打被告己○○，何以實際爭執過
      程確未持以使用，是證人辛○○之證詞，亦非無疑。縱認其證詞可為採信，然
      被告壬○○、庚○○既無實際持鐵條或鋼絞線毆打被告己○○之客觀行為，亦
      無從據以認定被告壬○○、庚○○有殺人犯意。
（五）按自首以對於未發覺之罪投案而受裁判為要件，如案已發覺，則被告縱有投案
      陳述自己犯罪之事實，亦祇可謂為自白，不能認為自首（最高法院二十六年上
      字第四八四號判例參照）。經查，臺中縣警察局豐原分局神岡分駐所警員丙○○於案發當日接獲值班通報，即趕赴案發現場，當時即已得知有人因打架事件
      而受傷送醫，且已知被告己○○即為參與打架事件之人，而斯時被告己○○正
      在臺中縣神岡鄉山皮村村長住處，丙○○乃前往村長住處，請被告己○○至神
      岡鄉分駐所製作筆錄等情，業據證人即警員丙○○於本院審理時結證明確；另
      證人陳軒玲亦證稱：伊為山皮村村長的兒子，當時伊有用住處電話向神岡分駐
      所報案，說明有人打架，請警方前往山皮村村長住處處理，惟並未向警方說明
      是誰打架等語。足見，警方趕赴案發現場時，業已發覺犯罪及犯罪嫌疑人，是
      被告己○○雖於事後向警方主動說明案情，亦與自首要件不符。
（六）前開互毆事件之起因，雙方雖各執一詞，被告壬○○、庚○○陳稱因被告壬○○於九十年十月間，使用天車吊貨為被告己○○阻止，嗣經德商主管質問何以
      不使用天車，被告壬○○告以實情，被告己○○因而心生怨恨等語。被告己○○則陳稱被告壬○○、庚○○因賭博被德商主管發現，懷疑係伊所舉發，因而
      心生怨恨等語。經本院訊問證人即豪赫蒂夫公司主管甲○○ ○○○○ VAN DORST證稱
      ：其並不清楚被告己○○與被告壬○○、庚○○發生爭執之原因，案發前不知
      被告壬○○、庚○○有無賭博情事，亦不記得曾因未使用天車吊貨而質問被告
      壬○○等語。證人即被告己○○、壬○○、庚○○之同事子○○、乙○○、癸○○、賴文永、丁○○、戊○○、辛○○等人，亦均不知雙方發生爭執之原因
      ，致本院無從再行查證事發真正原因，然無論事發原因為何，被告等採取激烈
      之手段作為解決事情之方法，並因而造成雙方傷害之結果，渠等之行為均具刑
      法上之非難性，則不容置疑。
（七）本案事證明確，被告己○○、壬○○、庚○○犯行，均堪認定。
二、核被告己○○、壬○○、庚○○所為，均係犯刑法第二百七十七條第一項之普通
    傷害罪。被告壬○○、庚○○二人間，就前開普通傷害犯行，有犯意聯絡及行為
    分擔，均為共同正犯。被告己○○先後二次普通傷害犯行，時間緊接、方法相同
    ，觸犯構成要件相同之罪名，顯係基於概括犯意反覆為之，為連續犯，依刑法第
    五十六條規定論以一罪，並加重其刑。被告庚○○曾於八十二年間，因違反麻醉
    藥品管理條例及懲治盜匪條例案件，經法院合併判處有期徒刑四年四月確定，於
    八十二年七月二十六日入監執行，嗣於八十四年六月二十八日假釋出獄，刑期至
    八十六年五月十一日期滿，以執行完畢論，有臺灣高等法院被告全國前案紀錄表
    及臺灣臺中地方法院檢察署刑案資料查註紀錄表附卷可稽，被告庚○○前受有期
    徒刑執行完畢，五年以內再犯本件有期徒刑以上之罪，為累犯，依刑法第四十七
    條規定，加重其刑。爰審酌被告己○○、壬○○、庚○○於彼此發生爭執之際，
    不思以正當合法之途徑尋求解決，卻以激烈之手段處理，造成雙方均受有傷害之
    結果，被告己○○於被告壬○○、庚○○徒手毆打之狀況下，竟持萬用工具鉗朝
    被告壬○○、庚○○身體部分刺擊，致壬○○受有左側血胸、左前胸一側撕裂傷
    等嚴重傷害、庚○○受有兩側血胸、背部三處撕裂傷、臀部一處撕裂傷、左大腿
    一處撕裂傷、腹腔內出血等嚴重傷害，且於送醫急救之際猶有生命之危險，有光
    田綜合醫院九十一年九月十七日（九一）光醫事歷字第九一ＯＯ五六三號函及所
    附之病歷資料附卷可稽，而被告己○○所受傷害雖屬輕微，然被告壬○○、庚○○二人聯手毆打被告己○○，惡性非輕，並斟酌被告己○○、壬○○、庚○○於
    本院審理時均飾詞否認犯行，難認已有悔意等一切情狀，分別量處如主文所示之
    刑，並均諭知易科罰金之折算標準，以示懲儆。扣案之萬用工具鉗一支，係被告
    己○○所有，供前開普通傷害犯行所用之物，業如前述，爰依刑法第三十八條第
    一項第二款規定，宣告沒收。
據上論斷，應依刑事訴訟法第二百九十九條第一項前段，刑法第二十八條、第五十六
條、第二百七十七條第一項、第四十七條、第四十一條第一項前段、第三十八條第一
項第二款，罰金罰鍰提高標準條例第一條前段、第二條，判決如主文。
中      華      民      國    九十一    年     十一     月     二十     日
                              臺灣臺中地方法院刑事第三庭
                                      法  官  陳  得  利
右正本證明與原本無異。
如不服本判決，應於送達後十日內向本院提出上訴狀（須附繕本），上訴於臺灣高等
法院臺中分院。
                                      書記官
中      華      民      國    九十一    年     十一     月     二十五   日
附錄本案論罪科刑法條全文：
刑法第二百七十七條第一項
傷害人之身體或健康者，處三年以下有期徒刑、拘役或一千元以下罰金。
